臺灣高等法院花蓮分院刑事判決　　　　100年度上易字第128號
上　訴　人
即　被　告　謝志祥
上列上訴人因違反毒品危害防制條例案件，不服臺灣花蓮地方法
院100年度易字第157號，中華民國100年7月15日所為之第一審判
決（起訴案號：臺灣花蓮地方法院檢察署100年度毒偵字第111號
），提起上訴，本院判決如下：
    主  文
上訴駁回。
    理  由
一、按依刑事訴訟法第350條、第361條、第362條、第367條規定
    ，不服地方法院之第一審判決而上訴者，須提出上訴書狀，
    並應敘述具體理由，為上訴必備之程式；其所提出之書狀未
    敘述上訴理由，或僅曾以言詞陳述上訴理由者，均應於上訴
    期間屆滿後二十日內補提理由書於第一審法院。第一審法院
    經形式審查，認逾期未補提上訴理由者，應定期間先命補正
    ；逾期未補正者，為上訴不合法律上之程式，應以裁定駁回
    。倘已提出上訴理由，但所提非屬具體理由者，則由第二審
    法院以上訴不合法律上之程式，判決駁回。而所謂具體理由
    ，必係依據卷內既有訴訟資料或提出新事證，指摘或表明第
    一審判決有何採證認事、用法或量刑等足以影響判決本旨之
    不當或違法，而構成應予撤銷之具體事由，始克當之（例如
    ：依憑證據法則具體指出所採證據何以不具證據能力，或依
    憑卷證資料，明確指出所為證據證明力之判斷如何違背經驗
    、論理法則）；倘僅泛言原判決認定事實錯誤、違背法令、
    量刑失之過重或輕縱，而未依上揭意旨指出具體事由，或形
    式上雖已指出具體事由，然該事由縱使屬實，亦不足以認為
    原判決有何不當或違法者（例如：對不具有調查必要性之證
    據，法院未依聲請調查亦未說明理由，或援用證據不當，但
    除去該證據仍應為同一事實之認定），皆難謂係具體理由，
    俾與第二審上訴制度旨在請求第二審法院撤銷、變更第一審
    不當或違法之判決，以實現個案救濟之立法目的相契合，並
    節制濫行上訴（最高法院97年度台上字第892號判決亦同此
    意旨）。
二、本件被告不服原審判決，提起上訴，形式上雖提出上訴理由
    略以：被告涉犯施用第二級毒品甲基安非他命，經原審法院
    判處有期徒刑6月，然觀判決書明確記載：緣被告於民國92
    年間因施用毒品案件，經裁定觀察勒戒等語，距今已逾五年
    以上，是本案應裁定觀察勒戒，較為適法云云。
三、駁回上訴之理由：
  1.按毒品危害防制條例係於92年7月9日修正公布，自93年1月9
    日起施行，其中第20條、第23條將施用毒品之刑事處遇程序
    ，區分為「初犯」、「五年內再犯」、「五年後再犯」。依
    其立法理由之說明：「初犯」，經觀察、勒戒或強制戒治後
    ，應為不起訴處分或不付審理之裁定；經觀察、勒戒或強制
    戒治執行完畢釋放後，「五年內再犯者」，因其再犯率甚高
    ，原實施之觀察、勒戒及強制戒治既已無法收其實效，爰依
    法追訴或裁定交付審理。至於經觀察、勒戒或強制戒治執行
    完畢釋放後，「五年後再犯者」，前所實施之觀察、勒戒或
    強制戒治已足以遮斷其施用毒品之毒癮，為其自新及協助其
    斷除毒癮，仍適用「初犯」規定，先經觀察、勒戒或強制戒
    治之程序。從而依修正後之規定，僅限於「初犯」及「五年
    後再犯」二種情形，始應先經觀察、勒戒或強制戒治程序。
    倘被告於五年內已再犯，經依法追訴處罰，縱其第三次（或
    第三次以上）再度施用毒品之時間，在初犯經觀察、勒戒或
    強制戒治執行完畢釋放五年以後，已不合於「五年後再犯」
    之規定，且因已於「五年內再犯」，顯見其再犯率甚高，原
    實施觀察、勒戒或強制戒治，已無法收其實效，即應依該條
    例第10條處罰（最高法院95年度台非字第59號、第65號判決
    意旨及最高法院95年第七次、97年第五次刑事庭會議決議參
    照）。本件被告於92年10月17日執行觀察勒戒完畢釋放後之
    五年內，曾於95年間因施用第二級毒品案件，經原審法院以
    95年度易字第53號刑事判決判處有期徒刑6月確定；又於96
    年間因施用第二級毒品案件，經原審法院以96年度簡字第38
    號刑事判決判處有期徒刑6月確定，有臺灣高等法院被告前
    案紀錄表在卷可稽，則被告既曾於觀察勒戒後「五年內再犯
    」，且經法院判處罪刑確定，揆諸前揭說明，本件被告於99
    年12月10日復施用第二級毒品甲基安非他命，即非屬毒品危
    害防制條例第20條第3項所定「五年後再犯」之情形，故檢
    察官依法起訴，於法並無不合，上訴意旨以本件應裁定觀察
    勒戒云云，顯有誤會。
  2.又本件被告於99年12月10日某時許，在花蓮縣花蓮市○○○
    ○○街97號住處，施用第二級毒品甲基安非他命之犯行，業
    據被告自白不諱，其為警查獲時所採集之尿液送驗結果，亦
    呈施用甲基安非他命之陽性反應，有慈濟大學濫用藥物檢驗
    中心檢驗總表及花蓮縣警察局偵辦毒品案件涉嫌人尿液採集
    送驗表各一紙附卷可稽，被告施用第二級毒品之犯行事證明
    確，原審據以論罪科刑，核無不合。從而，被告上訴既未根
    據卷內事證具體指明原審判決有何認事用法違背法令之情形
    ，自非屬上訴第二審之具體理由，其上訴不合法律上之程式
    ，爰不經言詞辯論予以駁回。
四、據上論斷，應依刑事訴訟法第367條前段、第372條，判決如
    主文。
中    華    民    國   100    年    8     月    31    日
                  刑事庭審判長法  官  何方興
                              法  官  陳秋錦
                              法  官  林碧玲
以上正本證明與原本無異。
本件不得上訴。
中    華    民    國   100    年    8     月    31    日
                              書記官  李閔華